【裁判字號】    96,簡上,63
【裁判日期】    970416
【裁判案由】    損害賠償
【裁判全文】
臺灣雲林地方法院民事判決              96年度簡上字第63號
  上  訴  人  丙○○
  被  上訴人  甲○○
              乙○○
上列當事人間請求損害賠償事件，上訴人對於中華民國96年9 月
13日本院斗六簡易庭96年度六簡字第120 號所為第一審判決，提
起上訴，本合議庭於97年4 月2 日言詞辯論終結，判決如下：
    主  文
上訴駁回。
第二審訴訟費用新台幣肆仟參佰零伍元由上訴人負擔。
    事實及理由
一、被上訴人起訴主張：
  (一)上訴人於民國94年10月10日20時50分許，駕駛其所有車號Ｂ
    9-9040號自小客車，返回其位於雲林縣斗六市○○路7 巷5
    號之住處時，因不滿被上訴人之友人鄭三寶之自小客車置放
    於路旁，阻礙其倒車，而與訴外人鄭三寶發生爭執。嗣上訴
    人不甘受辱，於同日21時許持木製棒球棍前往被上訴人住所
    ，質問被上訴人乙○○有關訴外人鄭三寶之去向未果後，竟
    持其所攜帶之木製棒球棍朝被上訴人乙○○頭部揮打，被上
    訴人乙○○一時閃躲不及，致被上訴人擊中左大腿不支蹲地
    ，而受有左大腿挫傷併皮下血腫等傷害。而被上訴人甲○○
    見狀前去攙扶時，復為上訴人以球棍擊傷頭部，致頭部受有
    右前額3 公分之撕裂傷，併導致輕度聽力障礙，上訴人上開
    故意傷害之犯行，亦經本院95年簡上字第70號刑事判決有罪
    確定，爰依侵權行為之法律關係提起本訴等語。
  (二)對上訴人抗辯所為之陳述：
  被上訴人甲○○：以前並未因耳疾看過醫生，是因為這件事
    情發生後，頭昏昏的，所以去台大雲林醫院看醫生，結果醫
    生說可能是之前腦震盪所引起，因為查不出來原因，所以後
    來又去童綜合醫院看，結果醫生說是耳膜脫離。現在耳朵平
    常都是正常的，但如果天氣要變天的話，耳朵就會有問題，
    現在看高的話，就會頭昏。故其耳朵是因本事件而引起，上
    訴人上訴無理由，應予駁回。
  被上訴人乙○○：上訴人上訴沒有理由，請求駁回上訴。
二、上訴人則以：上訴人承認有傷害被上訴人兩人之事實，並曾
    透過民意代表情商和解事宜，惟被上訴人開價過高，上訴人
    無力負擔，致無法賠償。上訴人對於原審判決應給付被上訴
    人兩人之醫療費用、及給付被上訴人甲○○之工作能力損失
    新台幣（下同）7,920 元及精神慰撫金被上訴人甲○○5 萬
    元範圍內及被上訴人乙○○精神慰撫金2 萬元範圍內不爭執
    ，上訴人有爭執之部分是被上訴人二人之精神慰撫金原審判
    決太高了，被上訴人甲○○之精神慰撫金，伊認為5 萬元才
    合理，而被上訴人乙○○之精神慰撫金2 萬元才合理，又原
    審認定被上訴人甲○○之耳朵的傷害是上訴人所造成，但被
    上訴人之耳朵與其傷害並無關係，且非上訴人所造成，故其
    事後前去童綜合醫院治療，並非針對本次傷害之治療等語而
    不服原審判決等語。
三、本件原審對於被上訴人之請求，判決上訴人應給付被上訴人
    乙○○醫療費用及精神慰撫金共81,310 元，及自民國96 年
    05月08日起至清償日止，按年息百分之5 計算之利息。上訴
    人應給付被上訴人甲○○醫療費用及精神慰撫金共183,302
    元，及自民國96年05月08日起至清償日止，按年息百分之5
    計算之利息。被上訴人乙○○、甲○○其餘之訴駁回，並應
    職權宣告假執行（按被上訴人等就渠等敗訴部分並未上訴，
    是該部分業已確定）。上訴人對其敗訴部分提起上訴，並聲
    明：
    原判決關於上訴人應賠償被上訴人乙○○精神慰撫金超過
    2 萬元部分；應賠償被上訴人甲○○精神慰撫金超過5 萬元
    部分，均應予廢棄。
    上開廢棄部分，被上訴人在第一審之訴均駁回。
四、得心證之理由：
  (一)被上訴人兩人主張其於上開時、地遭受上訴人傷害，而受有
    前揭傷害之事實，業據其提出與所述相符之國立台灣大學醫
    學院附設醫院雲林分院驗傷診斷書、住院診斷證明書及童綜
    合醫院訴訟診斷書及一般診斷書等件為證，並經本院依職權
    調閱95年度簡上字第70號判決核閱屬實，復為上訴人不爭執
    ，自堪信為真實。
  (二)本件上訴人對原審判決爭執之處僅在於：
  被上訴人甲○○所患輕度聽力障礙，是否係其原本之痼疾，
    抑或是因本次傷害所造成？
  本件原審判決認定之精神慰撫金數額，是否有過高而顯然不
    當之情形。茲論述如下：
  (1)被上訴人甲○○所患聽力障礙，係宿疾或因上訴人傷害所造
    成部分：
    經查，本件被上訴人甲○○於本次傷害發生日94年10月10日
    之前，均未曾因耳疾問題前往相關醫療院所就醫等情，業經
    本院函詢中央健康保險局、國立台灣大學醫學院附設醫院雲
    林分院、童綜合醫院，而確認屬實，此有各機關覆函及被上
    訴人甲○○之病歷資料在卷可稽，自難認定被上訴人甲○○
    於本件事發之前，有何聽力障礙之宿疾。參以，被害人甲○
    ○於本次事發未久之同年月31日，即前往童綜合醫院耳鼻喉
    科治療。依該醫院之診斷書病歷聯上且明白記載：被上訴人
    甲○○係因頭部外傷至（按應為「致」字之誤）內耳挫傷及
    良性姿位性暈眩等字樣，足徵被上訴人甲○○之聽力障礙與
    上訴人之傷害行為，並非全無一定之關聯。且依該醫院96年
    12月7 日（96）童醫字第1640號函亦表示：「頭暈可因外傷
    造成，高頻聽障不一定。」等語，並未否認外力造成聽力障
    礙之可能性。是本件被上訴人甲○○於本件事發後，所發生
    之聽力障礙，並非其先前已有之痼疾，且依上開情況研判，
    堪認係因上訴人以木製棒球棍施加外力所造成之傷害。
  (2)原審認定之精神慰撫金是否過高部分：
  1.按因故意或過失，不法侵害他人之權利者，負損害賠償責任
    ；不法侵害他人之身體、健康、名譽、自由、信用、隱私、
    貞操，或不法侵害其他人格法益而情節重大者，被害人雖非
    財產上之損害，亦得請求賠償相當之金額，民法第184 條第
    1 項前段、第195 條第1 項前段分別定有明文。而非財產上
    損害之慰撫金數額，究竟若干為適當，應斟酌兩造身分、地
    位及經濟狀況，俾為審判之依據，此有最高法院86年度台上
    字第511 號判決可供參照。是針對被害人請求非財產上損害
    賠償部分，所應審酌者，除被害人所受之痛苦程度、加害人
    之加害程度外，尚包括兩造之身分、地位、經濟能力等，至
    於被害人之職業為何，其薪水多寡，雖為審酌依據，然精神
    上損害賠償並非勞動能力之損害賠償，尚不得以受害人之薪
    資及應休養日數，計算得請求之慰撫金數額。
  2.查本件被上訴人甲○○因上訴人之加害行為，致受有頭部右
    前額3 公分之撕裂傷、輕度聽力障礙等傷害等情，被上訴人
    乙○○則受有左大腿挫傷併皮下血腫等傷害，已如前述。審
    酌被上訴人甲○○務農，年收入19萬，乙○○擔任業務工作
    ，每月收入5 萬元。被上訴人甲○○因此次傷害，除頭部撕
    裂外傷外，且致生輕度聽力障礙，尚經住院治療；被上訴人
    乙○○則因上訴人之加害行為，而左大腿挫傷併皮下血腫，
    足見2 人所受之傷害並非輕微。併上訴人收入不穩定，平均
    月薪2-3 萬元，且本件傷害之原因係因與訴外人鄭三寶發生
    爭執，進而持木製棒球棍至被上訴人等家中毆打被上訴人等
    ，被上訴人無端遭受牽連等一切情狀，認被上訴人甲○○請
    求精神慰撫金15萬元，被上訴人乙○○請求8 萬元為合理，
    應予准許，上訴人以前揭情詞抗辯被上訴人請求之慰撫金過
    高云云，實不足採。
五、從而，被上訴人依據侵權行為之法律關係，請求上訴人給付
    被上訴人乙○○醫療費用及精神慰撫金共81,310元，及自民
    國96年05月08日起至清償日止，按年息百分之5 計算之利息
    。上訴人應給付被上訴人甲○○醫療費用及精神慰撫金共
    183,302 元，及自民國96年05月08日起至清償日止，按年息
    百分之5 計算之利息部分，為有理由，應予准許，其餘之請
    求，則無理由，應予駁回。原審判命上訴人如上給付，並就
    被上訴人勝訴部分依職權宣告假執行，經核並無違誤。上訴
    人就被上訴人乙○○慰撫金超過2 萬元部分及被上訴人甲○
    ○慰撫金超過5 萬元部分不服提起上訴，指摘原判決就該部
    分審酌太高，求予廢棄改判，為無理由，應駁回其上訴。
六、本件事證已臻明確，兩造其餘之攻擊防禦方法及所提之證據
    ，經審酌後認均無礙判決之結果，爰不予一一論述，附此敘
    明。
七、據上論結，本件上訴為無理由，依民事訴訟法第436 條之1
    第3 項、第449 條第1 項、第78條，判決如主文。
中    華    民    國    97    年    4     月    16    日
                  民事第一庭    審判長法  官  紀文勝
                                      法  官  許佩如
                                      法  官  黃瑞井
以上正本係照原本作成。
本件不得上訴。
中    華    民    國    97    年    4     月    16    日
                                      書記官  徐基典


司法院資訊處製作；財團法人民間司法改革基金會備份。
